臺灣高等法院刑事判決
110年度交上訴字第114號
上  訴  人  
即  被  告  黃泳華（原名黃志誠）



上列上訴人即被告因公共危險等案件，不服臺灣新竹地方法院10
9年度交訴字第147號，中華民國110年4月9日第一審判決（起訴
案號：臺灣新竹地方檢察署109年度偵字第8874號），提起上訴
，本院判決如下：    
    主  文
原判決撤銷。
乙○○汽車駕駛人，無駕駛執照駕車，因過失傷害人，處有期徒刑
貳月，如易科罰金，以新臺幣壹仟元折算壹日。又駕駛動力交通
工具發生交通事故，致人傷害而逃逸，處有期徒刑肆月，如易科
罰金，以新臺幣壹仟元折算壹日。應執行有期徒刑伍月，如易科
罰金，以新臺幣壹仟元折算壹日。
    事  實
一、乙○○於民國109年6月22日凌晨1時44分許，無駕駛執照駕駛
    車牌號碼0000-00號自用小客車，沿新竹市東區經國路1段由
    北往南方向駛至該路段與公道五路3段之交岔路口時，本應
    注意車前狀況，並隨時採取必要之安全措施，且依當時天候
    晴，夜間有照明，柏油路面乾燥無缺陷，道路無障礙物且視
    距良好之情形，並無不能注意之情況，卻因疲勞而疏未注意
    車前狀況，致追撞同向前方由丙○○所騎乘搭載甲○○、正停等
    紅燈之車牌號碼000-0000號普通重型機車，丙○○因此受有左
    胸挫傷併少量血胸、頭部外傷併臉部挫傷與撕裂傷及多處擦
    傷、左上肢挫傷併擦傷、雙膝挫傷併擦傷、左足挫傷併撕裂
    傷之傷害；甲○○則受有左側胸部挫傷併左側第6、7肋骨骨折
    、尾椎骨骨折、右手背挫傷併擦傷之傷害。詎乙○○肇事後，
    基於駕駛動力交通工具發生交通事故致人傷害而逃逸之犯意
    ，未停留現場救助已受傷之丙○○、甲○○，亦未報警處理或通
    報將傷患送醫救治，反而徒步逃離現場。嗣乙○○於有偵查犯
    罪權限之公務員知悉其姓名前，即自行到案向警方坦承其為
    肇事人，並接受裁判。
二、案經丙○○、甲○○訴由新竹市警察局第二分局報告臺灣新竹地
    方檢察署檢察官偵查起訴。
    理  由
壹、證據能力
　　按被告以外之人於審判外之言詞或書面陳述，除法律有規定
    者外，不得作為證據，刑事訴訟法第159條第1項固有明定。
    惟按被告以外之人於審判外之陳述，雖不符同法第159條之1
    至第159條之4之規定，而經當事人於審判程序同意作為證據
    ，法院審酌該言詞陳述或書面陳述作成時之情況，認為適當
    者，亦得為證據；當事人、代理人或辯護人於法院調查證據
    時，知有同法第159條第1項不得為證據之情形，而未於言詞
    辯論終結前聲明異議者，視為有前項之同意，同法第159條
    之5定有明文。查檢察官及被告乙○○於本院審理時均未爭執
    本判決以下所引用被告以外之人於審判外陳述之證據能力，
    本院審酌此等陳述作成時之情況，尚無違法、不當或證明力
    明顯過低之情形，爰認有證據能力。又本判決以下所引用之
    非供述證據，並無證據證明係公務員違背法定程序所取得，
    且檢察官及被告均未主張排除其證據能力，依刑事訴訟法第
    158條之4反面解釋，亦認有證據能力。
貳、認定事實所憑證據及理由
一、上揭犯罪事實，業據被告於警詢、偵訊、原審準備程序及審
    理、本院審理時均坦承不諱（見偵查卷第5至7、77頁，原審
    卷第63至67、69至73頁，本院卷第69至70頁），核與告訴人
    丙○○、甲○○（以下合稱告訴人2人）於警詢及偵訊時之指訴
    相符（見偵查卷第8至9、11至12、77至78頁），復有國立臺
    灣大學醫學院附設醫院新竹分院診斷證明書、偵查報告、道
    路交通事故現場圖、調查報告表㈠㈡、新竹市警察局交通警察
    隊第三組道路交通事故肇事人自首情形紀錄表、證號查詢汽
    車駕駛人資料、車號查詢汽車車籍資料、新竹市警察局道路
    交通事故談話紀錄表、道路交通事故照片、路口監視器影像
    翻拍照片等在卷可稽（見偵查卷第14、15、4、16、17至19
    、20、58、60、23、24、25至39、40至57頁），足認被告上
    開任意性自白與事實相符，堪以採信。
二、按汽車行駛時，駕駛人應注意車前狀況，並隨時採取必要之
    安全措施，道路交通安全規則第94條第3項定有明文。是被
    告駕車行駛於道路，本應注意車前狀況，並隨時採取必要之
    安全措施，而依卷附道路交通事故調查報告表所載（見偵查
    卷第17至19頁），案發當時天候晴，夜間有照明，柏油路面
    乾燥無缺陷，道路無障礙物且視距良好，並無不能注意之情
    況，被告竟因疲勞而疏未注意及此，追撞前方告訴人丙○○所
    騎乘之機車，致發生本件事故，足見被告對該事故之發生確
    有過失；又告訴人2人確係因本件事故而受有前開傷害，被
    告之過失與告訴人2人之傷害結果間應具有相當因果關係無
    訛。而被告於肇事並造成告訴人2人受傷後，未停留原地加
    以處理，即逕自離去。從而，本件事證明確，被告所為過失
    傷害及肇事逃逸之犯行，均堪認定，應依法論科。
參、論罪
一、按道路交通管理處罰條例第86條第1項關於汽車駕駛人，無
    駕駛執照駕車，因而致人受傷，依法應負刑事責任者，加重
    其刑至2分之1規定，係就刑法過失傷害罪之基本犯罪類型，
    因特殊行為要件予以加重處罰，而成另一獨立之罪名，自屬
    刑法分則加重之性質。查被告案發時並未領有合格駕駛執照
    ，其於本件事故發生時屬無照駕駛等情，業據被告於警詢時
    供陳明確，並有證號查詢汽車駕駛人資料為憑（見偵查卷第
    6、58頁），堪以認定。
二、查被告行為後，刑法第185條之4依司法院釋字第777號解釋
    意旨，於110年5月28日修正公布，同年月30日施行。關於行
    為人駕駛動力交通工具發生交通事故係過失致人傷害而逃逸
    者，修正前該條規定「處1年以上7年以下有期徒刑」，修正
    後該條第1項前段則規定「處6月以上5年以下有期徒刑」。
    經比較新、舊法之結果，修正後之規定較有利於被告，依刑
    法第2條第1項但書規定，自應適用被告行為後即修正後之現
    行規定論處。
三、是核被告所為，係犯道路交通管理處罰條例第86條第1項、
    刑法第284條前段之汽車駕駛人無駕駛執照駕車過失傷害罪
    ，及（修正後之現行）刑法第185條之4第1項前段之駕駛動
    力交通工具發生交通事故致人傷害而逃逸罪。其所犯汽車駕
    駛人無駕駛執照駕車過失傷害部分，應依道路交通管理處罰
    條例第86條第1項規定加重其刑。被告雖肇事後逃離現場，
    然於有偵查犯罪權限之公務員知悉其姓名前，即自行到案向
    警方坦承其為肇事人等情，有被告之新竹市警察局交通警察
    隊第三組道路交通事故肇事人自首情形紀錄表在卷可佐（見
    偵查卷第20頁），是被告對於未經發覺之犯罪自首而接受裁
    判，爰均依刑法第62條前段規定減輕其刑，並就汽車駕駛人
    無駕駛執照駕車過失傷害部分，依法先加後減之。又本件被
    告就發生交通事故致人傷害既有過失，自無刑法第185條之4
    第2項減輕或免除其刑規定之適用，附此敘明。
四、起訴書雖就告訴人丙○○所受傷勢未敘明「左上肢挫傷併擦傷
    、雙膝挫傷併擦傷、左足挫傷併撕裂傷」、告訴人甲○○所受
    傷勢未敘明「右手背挫傷併擦傷」，然此部分與起訴書所敘
    及之部分，屬犯罪事實之一部擴張，本院自得併予審究。被
    告以一個過失行為，致告訴人2人受有傷害，係以一行為觸
    犯數罪名，為想像競合犯，應依刑法第55條規定，從一重仍
    依汽車駕駛人無駕駛執照駕車過失傷害罪處斷。被告肇事致
    告訴人2人受傷後逕自離開現場，惟駕駛動力交通工具發生
    交通事故致人傷害而逃逸罪既係侵害社會法益之犯罪，故仍
    論以單純一罪，而無以一行為觸犯數罪名之想像競合問題。
    又被告所犯汽車駕駛人無駕駛執照駕車過失傷害罪及駕駛動
    力交通工具發生交通事故致人傷害而逃逸罪2罪間，過失及
    故意行為各別而互殊，應予分論併罰。
肆、撤銷原判決之理由
    原審以被告犯行事證明確，予以論罪科刑，固非無見。惟原
    判決㈠漏未於事實欄載明被告之過失行為態樣；㈡未及適用修
    正後之現行刑法第185條之4第1項前段之駕駛動力交通工具
    發生交通事故致人傷害而逃逸罪論處；㈢就量刑未及審酌被
    告現患有憂鬱症、左側椎間盤突出等疾病，其女黃○菲（真
    實姓名詳卷）亦患有泌尿道感染等身心及家庭狀況（見本院
    卷第27至39頁），均有未洽。是被告關於其上開身心及家庭
    狀況之上訴意旨為有理由，且原判決尚有前述其餘未洽之處
    ，自無可維持，應由本院予以撤銷改判。
伍、量刑
    爰以行為人之責任為基礎，審酌被告未領有駕駛執照，猶駕
    車上路，且未能善盡注意義務而肇致本件事故，肇事後又罔
    顧傷者安危而逕自離開現場，實值非難；復念及被告犯後雖
    能坦承犯行，並與告訴人丙○○以新臺幣（下同）15萬元、與
    告訴人甲○○以10萬元各達成和解，然未能依照和解筆錄內容
    如期履行，而僅給付部分款項，兼衡被告之素行、過失情節
    、犯罪所生危害、犯罪後之態度，暨被告自述高職肄業、已
    婚、育有3名未成年子女、目前職業為水電工、月收入約3萬
    元、須負擔借貸及房租（見原審卷第71頁，本院卷第69頁）
    ，且其現患有憂鬱症、左側椎間盤突出等疾病，其女黃○菲
    亦患有泌尿道感染等身心及家庭狀況等一切情狀，分別量處
    如主文第2項所示之刑，並定其應執行之刑，併就各宣告刑
    及執行刑均諭知易科罰金之折算標準。
據上論斷，應依刑事訴訟法第369條第1項前段、第364條、第299
條第1項前段，判決如主文。
本案經檢察官陳興男提起公訴，被告上訴後，檢察官鄧媛到庭執
行職務。
中　　華　　民　　國　　110 　年　　8 　　月　　17　　日
                  刑事第四庭    審判長法  官  陳筱珮
                                      法  官  林怡秀
                                      法  官  吳元曜
以上正本證明與原本無異。
汽車駕駛人無駕駛執照駕車過失傷害部分不得上訴。
其餘部分如不服本判決，應於收受送達後20日內向本院提出上訴
書狀，其未敘述上訴之理由者並得於提起上訴後20日內向本院補
提理由書（均須按他造當事人之人數附繕本）「切勿逕送上級法
院」。
                                      書記官  黃亮潔
中　　華　　民　　國　　110 　年　　8 　　月　　17　　日
附錄本案論罪科刑法條：　　　　　　　　　　　　　
道路交通管理處罰條例第86條第1項
（刑責之加重及減輕）
汽車駕駛人，無駕駛執照駕車、酒醉駕車、吸食毒品或迷幻藥駕
車、行駛人行道或行經行人穿越道不依規定讓行人優先通行，因
而致人受傷或死亡，依法應負刑事責任者，加重其刑至二分之一
。

中華民國刑法第185條之4
駕駛動力交通工具發生交通事故，致人傷害而逃逸者，處6月以
上5年以下有期徒刑；致人於死或重傷而逃逸者，處1年以上7年
以下有期徒刑。
犯前項之罪，駕駛人於發生交通事故致人死傷係無過失者，減輕
或免除其刑。

中華民國刑法第284條
因過失傷害人者，處1年以下有期徒刑、拘役或10萬元以下罰金
；致重傷者，處3年以下有期徒刑、拘役或30萬元以下罰金。